【裁判字號】    99,上易,937
【裁判日期】    990430
【裁判案由】    毒品危害防制條例
【裁判全文】
臺灣高等法院刑事判決                 99年度上易字第937號
上  訴  人
即  被  告  甲○○
上列上訴人因違反毒品危害防制條例案件，不服臺灣板橋地方法
院中華民國99年3月16日99年度易字第554號第一審判決（起訴案
號：臺灣板橋地方法院檢察署99年度偵字第276號），提起上訴
，本院判決如下：
    主    文
上訴駁回。
    理    由
一、按不服地方法院之第一審判決而上訴者，須提出上訴書狀，
    並應敘述具體理由，為上訴必備之程式。其所提出之書狀未
    敘述上訴理由，或僅曾以言詞陳述上訴理由者，均應於上訴
    期間屆滿後20日內補提理由書於第一審法院。第一審法院經
    形式審查，認逾期未補提上訴理由者，應定期間先命補正；
    逾期未補正者，為上訴不合法律上之程式，應以裁定駁回。
    刑事訴訟法第350條第1項、第361條、第362 條及第367條分
    別定有明文。職是，上訴人雖已提出上訴理由，惟所提非屬
    具體理由者，應由第二審法院以上訴不合法律上之程式或不
    合上訴之法定要件，判決駁回。所謂具體理由者，必係依據
    卷內既有訴訟資料或提出新事證，指摘或表明第一審判決有
    何採證認事、用法或量刑等足以影響判決本旨之不當或違法
    ，而構成應予撤銷之具體事由，始克當之。例如，依憑證據
    法則者，應具體指出所採證據何以不具證據能力；或依憑卷
    證資料，應明確指出所為證據證明力之判斷如何違背經驗或
    論理法則。反之，僅泛言原判決認定事實錯誤、違背法令、
    量刑失之過重或輕縱，而未依上揭意旨指出具體事由；或形
    式上雖已指出具體事由，然該事由縱使屬實，亦不足以認為
    原判決有何不當或違法者。例如，對不具有調查必要性之證
    據，法院未依聲請調查亦未說明理由；或援用證據不當，但
    除去該證據仍應為同一事實之認定，均難謂係具體理由，俾
    與第二審上訴制度旨在請求第二審法院撤銷、變更第一審不
    當或違法之判決，以實現個案救濟之立法目的相契合，並節
    制濫行上訴（參照最高法院97年度臺上字第892號、第3267
    號、第3992號及第4252號刑事判決）。再者，上訴書狀已記
    載理由，並有具體之敘述時，其上訴既屬合法，第二審法院
    應就其理由之是否可取，為實體之審理及判斷。如認其上訴
    書狀雖記載理由，然未具體敘述時，則無須再命補正，可逕
    認其上訴不合法，以判決駁回之（參照最高法院97年度臺上
    字第4475號刑事判決）。
二、原審判決略以：（一）被告甲○○基於施用第2級毒品甲基
    安非他命之犯意，竟於民國98年7月16日下午20時許，在坐
    落臺北縣永和市○○路之玉馬電動遊戲場」外，向年籍姓名
    均不詳綽號「小龍」之成年男子購得甲基安非他命數包，並
    經「小龍」附贈大麻1包（淨重1.3公克）及大麻煙捲1支（
    淨重0.291公克，取樣0.0084公克鑑驗用罄，剩餘0.2826公
    克）。迨於取得持有上開毒品後，於同日下午22時許，在臺
    北縣永和市之四號公園廁所內，施用甲基安非他命1次。同
    年7月17日凌晨1時30分許，在臺北市○○區○○街50號前為
    警查獲（與本件起訴部分為同一查獲事實），並扣得甲基安
    非他命9包（總淨重16.25公克，取樣0.18公克鑑驗用罄，剩
    餘16.07公克）、大麻1包（淨重1.3公克）及大麻煙捲1支（
    淨重0.291公克，取樣0.0084公克鑑驗用罄，剩餘0.2826公
    克），其中第2級毒品大麻部分，業經原審前案判決宣告沒
    收銷燬。嗣經警採其尿液送驗，呈甲基安非他命陽性反應，
    始查知上情等。經臺灣板橋地方法院檢察署檢察官偵查終結
    ，並於98年11月30日以98年度偵字第6086號、第7378號起訴
    書向原審提起公訴，該起訴書併敘明：所涉持有第2級毒品
    大麻部分，另簽分偵辦在卷。嗣經原審於99年1月25日以98
    年度易字第3484號判決認為被告於98年7月16日同時持有第2
    級毒品甲基安非他命、大麻，復進而施用第2級毒品甲基安
    非他命，其持有第2級毒品之犯行，自為施用第2級毒品之犯
    行所吸收。（二）被告於98年7月16日前案為警查獲採集被
    告尿液檢驗結果，僅為施用甲基安非他命犯行而為起訴，其
    為吸收關係者，應僅該與施用犯行為屬同一性質之毒品者間
    之吸收，如非同一性質毒品者，則難認有吸收之法律關係存
    在。準此，該持有不同性質類別之毒品者，雖同列規範為第
    2級毒品，自無從謂為有吸收關係之適用。是本件檢察官起
    訴被告另為持有第2級毒品大麻，與上述原起訴範圍，經原
    判決認為施用第2級毒品甲基安非他命之犯行所吸收者，係
    屬不同性質之毒品，無從吸收。（三）本件犯罪事實，業據
    被告坦承不諱，並法務部調查局濫用藥物實驗室鑑定書及交
    通部民用航空局航空醫務中心毒品鑑定書在卷為憑，復有大
    麻1包（毛重1.81公克）及大麻煙捲1支（淨重0.2910公克，
    驗餘淨重0.2826公克）扣案可證。準此，被告犯毒品危害防
    制條例第11條第2項持有第2級毒品罪堪以認定。爰審酌被告
    犯罪動機、目的、手段，所持有大麻之數量尚屬量微，持有
    期間，以及犯罪後態度等一切情狀，量處有期徒刑4月，如
    易科罰金，以新台幣1千元折算1日暨扣案毒品，經鑑定結果
    ，屬第2級毒品大麻，有毒品鑑定書在卷可稽，應不問屬於
    犯人與否，依法宣告沒收銷燬。職是，本院認原審已詳敘其
    所憑證據、認定理由及量刑依據。自形式上觀察，原判決無
    認定事實錯誤、量刑瑕疵或違背法令之情形，核其認事用法
    ，並無違誤，量刑堪稱妥適。
參、本件上訴人即被告不服原判決提起上訴，其99年4月19日上
    訴理由略以：被告自知吸毒係自殘行為，已深感悔悟，再次
    請求法院原諒，並從輕量刑，為此提起上訴云云。經查：
一、量刑輕重，係屬事實審法院得依職權自由裁量之事項，倘已
    斟酌刑法第57條各款所列情狀而未逾越法定刑度，不得遽指
    為違法，最高法院72年度臺上字第6696號著有判例。查被告
    犯毒品危害防制條例第11條第2項持有第2級毒品罪，業據被
    告坦承不諱，並經原審綜合相關事證，認定綦詳，並審酌被
    告犯罪動機、目的、手段，所持有大麻之數量尚屬量微，持
    有期間，暨犯罪後態度等一切情狀，量處有期徒刑4月，如
    易科罰金，以新台幣1千元折算1日，核其量刑尚屬適法，被
    告請求從輕量刑云云，尚無足採。
二、綜上所論，本件被告上訴意旨空言請求從輕量刑，並未指摘
    原審判決有何不當或違法之情形實際存在。且其上開所辯，
    亦無足以影響原審判決本旨，而構成應予撤銷之具體事由，
    核其內容非屬具體之上訴理由甚明。職是，被告上訴理由未
    能依卷內既有訴訟資料或提出新事證，指摘或表明第一審判
    決有何採證認事、用法足以影響判決本旨之不當或違法，而
    構成應予撤銷之事由，自非屬得上訴第二審之具體理由。再
    者，本院自形式上以觀，認原審判決認事用法，並無違法或
    不當，既如前述。揆諸首揭說明，被告提起第二審上訴不合
    法律上程式，爰不經言詞辯論以判決駁回之。
據上論斷，應依刑事訴訟法第367條前段、第372條，判決如主文
中    華    民    國    99    年    4     月    30    日
                  刑事第五庭審判長法  官  高明哲
                                  法  官  劉秉鑫
                                  法  官  林洲富
以上正本證明與原本無異。
不得上訴。
                                  書記官  楊秋鈴
中    華    民    國    99    年    5     月    3     日

司法院資訊處製作；財團法人民間司法改革基金會備份。
